臺灣新北地方法院刑事判決
111年度審訴字第901號
公  訴  人  臺灣新北地方檢察署檢察官
被      告  曹文龍





上列被告因傷害案件，經檢察官提起公訴（111年度偵字第17733
號），本院判決如下：
    主  文
本件公訴不受理。
    理  由
一、公訴意旨略以：被告曹文龍與告訴人黃國書均為新北市○○區
    ○○路0段000號社區住戶，2人於民國110年6月8日15時許，在
    上開社區1樓電梯內，發生口角爭執，曹文龍竟基於傷害之
    犯意，徒手毆打黃國書臉部，致黃國書受有鼻出血之傷害，
    因認被告涉犯刑法第277條第1項之傷害罪嫌等語。
二、按起訴之程序違背規定者，應諭知不受理之判決；第303條
    之判決，得不經言詞辯論為之，刑事訴訟法第303條第1款、
    第307條分別定有明文。又刑事訴訟係對於特定被告之特定
    犯罪事實所進行之程序，被告在刑事訴訟上具有為訴訟主體
    及訴訟客體之地位，不僅是刑事訴訟之當事人，更為訴訟程
    序之對象。如於檢察官偵查中，被告死亡，依刑事訴訟法第
    252條第6款之規定，檢察官應為不起訴之處分，以終結其偵
    查程序。如於法院審理中，被告死亡者，法院始依刑事訴訟
    法第303條第5款之規定為不受理之判決，以終結其訴訟關係
    。惟於檢察官「偵查時」，被告已死亡，而檢察官疏未查明
    ，未依上述規定為不起訴處分，仍向該管法院起訴者，因「
    檢察官提出起訴書於管轄法院產生訴訟繫屬時」，該被告早
    已死亡，訴訟主體業已失其存在，訴訟程序之效力並不發生
    ，其起訴程序違背規定至明，此際法院即應依刑事訴訟法第
    303條第1款規定，判決不受理，始符法意（臺灣高等法院90
    年庭長法律問題研討會同此結論）。次按所謂「起訴」，係
    指案件繫屬於法院之日而言（最高法院90年度台非字第368
    號判決意旨參照）。
三、經查，本件被告因涉犯刑法第277條第1項之傷害罪嫌，經臺
    灣新北地方檢察署檢察官於111年6月8日以111年度偵字第17
    733號提起公訴，並於111年7月20日繫屬於本院等情，有前
    揭起訴書及蓋有本院收狀戳印之臺灣新北地方檢察署111年7
    月19日新北檢增射111偵17733字第1119076624號函各1份附
    卷可稽（見本院卷第5頁、第7頁至第8頁），惟被告已於前
    開案件繫屬本院前之111年7月14日死亡一節，有個人基本資
    料查詢結果1份在卷可參（見本院卷第15頁），揆諸前揭說
    明，本件起訴自屬程序違背規定，爰不經言詞辯論，逕為不
    受理之判決。
四、據上論斷，應依刑事訴訟法第303條第1款、第307條，判決
    如主文。
中　　華　　民　　國　 111　　年　　 7　　 月 　25　　日
             刑事第二十三庭  審判長法  官  劉安榕
　　　　　　　　　
                                   法  官  龔書安
　　　　　　　　　　　　　　　　　　　
                                   法  官  藍海凝
上列正本證明與原本無異。
如不服本判決，應於判決送達後20日內敘明上訴理由，向本院提
出上訴狀 (應附繕本) ，上訴於臺灣高等法院。其未敘述上訴理
由者，應於上訴期間屆滿後20日內向本院補提理由書「切勿逕送
上級法院」。
                                   書記官  彭姿靜
中　　華　　民　　國　　111 　年　　7 　　月　　28　　日